【裁判字號】    97,訴,790
【裁判日期】    981231
【裁判案由】    違反毒品危害防制條例等
【裁判全文】
臺灣雲林地方法院刑事判決               97年度訴字第790號
公  訴  人  臺灣雲林地方法院檢察署檢察官
被      告  戊○○
選任辯護人  盧兆民律師
被      告  甲○○
            壬○○
上二人共同  曾錦源律師
選任辯護人
上列被告等因違反毒品危害防制條例案件，經檢察官提起公訴（
97年度偵字第2064、2065、2143、2176、2743、3055、3057、
3241、3242、3377號）暨聲請併案審理（97年度偵字第3984號）
，本院判決如下：
    主  文
戊○○犯如附表一編號1 、4 、5 所示之罪，及共同犯如附表一
編號2 、3 所示之罪，各處如附表一編號1 至5 所示之刑，應執
行有期徒刑拾年貳月，販賣毒品所得新臺幣貳仟元與甲○○連帶
沒收之，如全部或一部不能沒收時，以其與甲○○之財產連帶抵
償之，扣案之DLIYA 廠牌行動電話壹支沒收之。
甲○○共同犯如附表二編號1 至2 所示之罪，各處如附表二編號
1 、2 所示之刑，應執行有期徒刑捌年陸月，販賣毒品所得新臺
幣貳仟元與戊○○連帶沒收之，如全部或一部不能沒收時，以其
與戊○○之財產連帶抵償之，扣案之DLIYA 廠牌行動電話壹支沒
收之。
壬○○犯如附表三編號1 至3 所示之罪，各處如附表三編號1 至
3 所示之刑，應執行有期徒刑柒年。販賣毒品所得新臺幣壹仟陸
佰元沒收之，如全部或一部不能沒收時，以其財產抵償之，扣案
之PANASONIC 廠牌行動電話壹支沒收之。
    事  實
一、戊○○於民國95年1 月間，借款新臺幣（下同）4 萬元與廖
    欣虹（原名廖敏環），原約定借款3 日，利息約定不詳，然
    廖欣虹超過借款期間仍未還錢，戊○○陸續向廖欣虹催討欠
    款，廖欣虹迄至96年11月間始分期將本金償還完畢。戊○○
    因廖欣虹拖欠借款時間甚久，心有未甘，為取得廖欣虹應給
    付之利息，竟基於恐嚇之犯意，於96年12月6 日21時44分許
    ，持其所有DLIYA 廠牌搭配門號為0000000000號之行動電話
    （SIM 卡申請人為乙○○）撥打予廖欣虹持用之0000000000
    號行動電話，向廖欣虹恫稱：「你差我債，你就是跟我處理
    ，不然你是要跟人家講什麼，我也跟你講你可以不用處理」
    、「是不是這樣我們大家試看看」、「大家走路小心一點」
    等語，以此加害生命、身體之事恐嚇廖欣虹，致生危害於廖
    欣虹之安全。
二、戊○○明知甲基安非他命為毒品危害防制條例列管之第二級
    毒品，不得非法販賣、持有，竟基於販賣第二級毒品以營利
    之個別犯意，持其所有DLIYA 廠牌搭配門號0000000000號之
    行動電話作為對外聯絡工具，於接獲辛○○來電表示欲購買
    甲基安非他命時，指示與其同有販賣第二級毒品犯意聯絡之
    甲○○送交毒品，或於接獲庚○○來電表示欲購買甲基安非
    他命時，獨自送交毒品，先後為下列行為：
  (一)辛○○於96年10月12日23時6 分許，持用（05）0000000 號
    電話撥打戊○○持用之0000000000行動電話，表示向戊○○
    購買甲基安非他命1 千元，並約定在雲林縣古坑鄉圓環附近
    交貨，戊○○應允後，旋駕駛車牌號碼不詳之自小客車搭載
    與之共同有販賣第二級毒品犯意聯絡之甲○○，前赴約定地
    點，同日23時32分許，因約定地點適有警察巡邏，甲○○乃
    與辛○○改約在雲林縣古坑鄉○○村○○○路51號辛○○租
    屋處，甲○○即為戊○○帶路，於同日23時32分後某時許，
    在辛○○上開租屋處，由甲○○交付甲基安非他命1 包與辛○○，並收受1 千元，完成毒品買賣交易。
  (二)辛○○於96年11月10日22時34分許，以前開電話撥打給戊○○持用之上述行動電話，表示欲向戊○○購買甲基安非他命
    ，並催促戊○○趕快交付，戊○○告知已經遣由甲○○送出
    。甲○○即與戊○○共同基於販賣第二級毒品之犯意聯絡，
    於同日22時34分後之某時許，獨自前往辛○○上開租屋處，
    販賣並交付甲基安非他命1 包與辛○○，售價1 千元，雙方
    一手交錢、一手交貨。
  (三)庚○○於97年3 月6 日某時許，以不詳方式向戊○○表明欲
    購買甲基安非他命500 元，雙方達成共識後，戊○○於同日
    晚上某時許，在雲林縣斗六市某不詳地點，將價值500 元之
    甲基安非他命1 包交付與庚○○，價款則由庚○○暫時賒欠
    ，2 人完成甲基安非他命買賣交易。
三、戊○○於97年2 月間某日，在雲林縣斗六市○○里○○路35
    巷16號己○○住處，因己○○好奇想抽取大麻，乃託戊○○
    代為購買。詎戊○○明知己○○欲購買大麻供己施用，竟基
    於幫助施用第二級毒品之犯意，於97年2 月間某日，在雲林
    縣斗六市火車站對面某餐飲店內，向真實姓名年籍不詳、綽
    號「阿義」之成年男子購買大麻1 包後，在己○○上開住處
    ，將之交付與己○○，並於其後2 日，己○○始前往戊○○
    位於雲林縣斗六市○○里○○路94號住處，給付價款2,000
    元。己○○取得戊○○交付之大麻後，於97年4 月10日凌晨
    1 時許，在其前開16號住處，以將毒品大麻置於吸食器內點
    火而吸食之方式，施用第二級毒品大麻1 次。嗣為警於97年
    4 月17日上午8 時許，在其上開住處執行搜索查獲，扣得第
    二級毒品大麻0.6 公克（業經執行沒收銷燬完畢），並由本
    院以97年度毒聲字第248 號裁定送臺灣雲林看守所附設勒戒
    處所觀察、勒戒後，認無繼續施用毒品之傾向，經臺灣雲林
    地方法院檢察署檢察官以97年度毒偵字第658 號為不起訴處
    分確定。
四、壬○○明知K 他命為毒品危害防制條例列管之第三級毒品，
    不得非法販賣、持有，竟基於販賣第三級毒品以營利之個別
    犯意，以其所有之Panasonic 廠牌搭配門號0000000000號（
    SIM 卡申設人為白炳宏）行動電話作為對外聯絡工具，而為
    下列行為：
  (一)己○○於96年12月間某日，以電話向壬○○持用之不詳電話
    表示要購買第三級毒品K 他命，壬○○應允後，己○○於不
    詳之地點，先給付價款600 元與壬○○，其後約2 日，壬○○始在雲林縣斗六市○○路35巷16號己○○住處，交付K 他
    命1 包與己○○，雙方完成買賣交易。
  (二)戊○○於96年12月間某日，以其持有之0000000000門號行動
    電話與壬○○持用之上開門號行動電話通聯，表示欲向壬○○購買第三級毒品K 他命，2 人約妥交易數量、地點後，壬○○於96年12月間某日，前往戊○○岳母位於雲林縣斗六市
    ○○路100 巷6 號住處，交付K 他命1 包與戊○○，並當場
    收取現金500 元成交。
  (三)戊○○在上開向壬○○購買K 他命後約3 、4 日，亦於96年
    12月間某日，再度以前揭方式向壬○○表明購買K 他命，雙
    方達成共識後，壬○○旋即於同日，在戊○○岳母上開住處
    ，販賣並交付K 他命1 包與戊○○，得款500 元，以此方式
    完成毒品買賣交易。
五、案經彰化縣警察局北斗分局報告臺灣雲林地方法院檢察署檢
    察官偵查起訴。
    理  由
壹、程序部分：
一、檢察官以97年度偵字第3984號請求併案審理部分，與本案起
    訴壬○○販賣第三級毒品K 他命部分核屬同一犯罪事實，本
    院自可併予審究，合先陳明。
二、證據能力之認定：
  (一)被告戊○○、甲○○、壬○○及其等之辯護人分別爭執證人
    廖欣虹、辛○○、庚○○、己○○、戊○○、壬○○於警詢
    中之陳述為傳聞證據，無證據能力（見本院卷一第71頁及其
    反面）。按被告以外之人於審判外之言詞或書面陳述，除法
    律有規定者外，不得作為證據；又被告以外之人於檢察事務
    官、司法警察官或司法警察調查中所為之陳述，與審判中不
    符時，其先前之陳述具有較可信之特別情況，且為證明犯罪
    事實存否所必要者，得為證據，刑事訴訟法第159 條第1 項
    、第159 條之2 分別定有明文。經查，廖欣虹、辛○○、庚○○、己○○、戊○○於警詢中之陳述係屬被告以外之人於
    審判外之陳述，又查無其他較可信之特別情況，即無前開傳
    聞例外規定之適用，是其等於警詢中之陳述自均不具證據能
    力。惟仍得以之作為彈劾證據，用來爭執其等於檢察官偵查
    中及本院證述之證明力（參最高法院94年度台上字第6811號
    判決意旨）。
  (二)按被告以外之人於偵查中向檢察官所為陳述，除顯有不可信
    之情況者外，得為證據，刑事訴訟法第159 條之1 第2 項定
    有明文。檢察官在偵查中對被告以外之人所為之偵查筆錄，
    性質上屬傳聞證據，惟刑事訴訟法規定檢察官代表國家偵查
    犯罪、實施公訴，依法其有訊問被告、證人及鑑定人之權，
    證人、鑑定人並須具結，而實務運作時，檢察官偵查中向被
    告以外之人所取得之陳述，原則上均能遵守法律規定，不致
    違法取供，其可信度極高，職是，被告以外之人前於偵查中
    已具結而為證述，除反對該項供述得具有證據能力之一方，
    已釋明「顯有不可信之情況」之理由外，不宜遽指該證人於
    偵查中之陳述不具證據能力。
    本案證人廖欣虹、辛○○、庚○○、己○○、戊○○、甲○○、壬○○在檢察官面前之證述筆錄（見97年度偵字第2064
    號卷一【下稱偵查卷一】第317-319 頁、第237-241 頁、第
    256-260 頁、第87-89 頁、第84-86 頁、第75-78 頁、第89
    -90 頁、第78-82 頁，97年度偵字第2064號卷二【下稱偵查
    卷二】第584-585 頁、第603-609 頁、588-597 頁），係檢
    察官令其等以證人身分具結後所為之證述，有該證人結文附
    卷可稽（見偵查卷一第320 頁、第242 頁、第262 頁、第92
    -93 頁、第95-96 頁，偵查卷二第587 頁、第610 頁、第59
    8 頁、第765 頁），被告等人及辯護人並未提及檢察官在訊
    問時有不法取供之情形，亦未釋明上開證人之證詞有何顯不
    可信之情況，依上開規定，上開證人在檢察官之證述筆錄，
    自皆得作為本案證據使用。
  (三)按被告以外之人於審判外之陳述雖不符刑事訴訟法第159 條
    之1 至之4 等4 條之規定，而經當事人於審判程序同意作為
    證據，法院審酌該言詞陳述或書面陳述作成時之情況，認為
    適當者，亦得為證據，刑事訴訟法第159 條之5 第1 項定有
    明文。本案被告、辯護人及檢察官就本院所引用卷內其餘被
    告以外之人於審判外之陳述，於審判程序均同意作為證據，
    且本院審酌此等證據資料作成時之情況，均無不法之情事，
    且與待證事實具有關聯性，認為適宜作為本案之證據，故認
    均有證據能力。
貳、有罪部分：
一、被告戊○○涉犯恐嚇罪部分（事實一部分）
  (一)上開事實一部分之犯罪事實，業據被告戊○○於本院審理時
    坦承不諱（見本院卷一第66頁反面、本院卷三第14頁），核
    與證人廖欣虹於檢察官偵查中證述有關戊○○曾在電話中揚
    言「大家走路小心一點」等語相符（見偵查卷二第585 頁）
    ；另觀諸卷附戊○○當時持用之0000000000號門號行動電話
    於96年12月6 日21時44分許與廖欣虹持用之0000000000號行
    動電話之通訊監察譯文所載，戊○○當日確實向廖欣虹陳稱
    ：「你差我債，你就是跟我處理，不然你是要跟人家講什麼
    ，我也跟你講你可以不用處理」、「是不是這樣我們大家試
    看看」、「什麼在給你那個，大家走路小心一點」等語（見
    97年度聲監字第3 號卷第79-81 頁），足認被告戊○○上開
    自白與事實相符堪可採信，其確有恐嚇廖欣虹之事實甚明。
  (二)公訴意旨認被告戊○○明知廖欣虹已清償4 萬元借款完畢，
    仍基於意圖為自己不法所有之犯意，以上開加害他人身體、
    安全之事，恐嚇廖欣虹須再給付利息4 萬元，係犯刑法第34
    6 條第1 項、第2 項之恐嚇取財未遂罪嫌。惟按刑法上之恐
    嚇取財罪，須有為自己或第三人之不法所有之意圖，方能構
    成，如對於該使人交付之財物，本有正當取得之權利，因主
    觀上難認有不法所有之意圖，則除所用恐嚇方法或可成立他
    項罪名外，要無由成立恐嚇取財之罪（最高法院70年度台上
    字第2823號、72年度台上字第1241號判決意旨參照）。又被
    告為其妻索討賭債雖屬自然債務，不得為訴訟上之請求，但
    尚非無債權債務之存在，而被害人為債務人之妻，則被告主
    觀上即非有為自己不法所有之意圖，即與恐嚇取財罪無關，
    此亦經最高法院著有82年度台上字第3071號判決要旨可資。
    訊據被告堅詞否認有何恐嚇取財犯行，辯稱：我借錢給廖欣
    虹時就有與她約定利息，並非未約定利息，但她只有還本金
    給我，我才繼續向她討錢等語。經查，有關廖欣虹如何得知
    可以向戊○○借款之過程，廖欣虹於檢察官偵查中證稱：我
    上班處所有「妹仔」之人向戊○○借錢，戊○○曾至該處向
    「妹仔」收錢，故亦向戊○○借款（見偵查卷一第317 頁）
    。依此，廖欣虹與戊○○並不熟識，亦無特殊情誼，僅因同
    事曾向戊○○借錢而知悉戊○○從事放款業務，是其所證向
    戊○○借錢未約定利息乙節，除有迴護自己免支付利息之虞
    外，更與社會一般人之認知有違，難以令人置信，反而戊○○所稱2 人確有約定利息等語，較可採信。再者，戊○○於
    前開恐嚇電話中與廖欣虹之對答內容如下（A 代表戊○○，
    B 代表廖欣虹，見97年度聲監字第3 號卷第79-81頁）：
    「A：欠債就錢，是要問什麼？
      B：是沒還你是嗎？
      A：你還的有夠嗎？
      B：怎樣不夠啦？
      A：借你一條錢，你娘的，可惡。
      B：你娘。
      A：你大聲啦！你也可以不要跟我處理。
      B：我沒說不跟你處理阿。
      A：不然你是在叫人…
      B：怎樣啦？
      A：不爽啦！你跟我托多久。
      B：什麼托多久，當初時也講好的阿。
      A：誰在跟你講好，我也說要給你慢慢繳阿。
      B：對阿。
      A：是我跟你講的，當初你給我拿這一條錢時，阮母阿擱去
         向別人累一條錢，你怎樣解釋，你跟我托多久？
      B：我沒說不跟你處理，你現在是在兇什麼（略聊天）。
      …
      A：你就擺明你不處理嘛。
      B ：我那有說不處理。」
    由上開2 人對談內容可知，廖欣虹向戊○○借錢後，確實拖
    欠許久未還，而廖欣虹亦明確表示並非不想處理（還錢）。
    又該通電話之通聯時間為96年12月6 日，對照廖欣虹證稱其
    於96年11月間，已將所借之4 萬元全部償還完畢。據此，廖
    欣虹既已於96年11月間清償全額本金，然其於同年12月6 日
    係向戊○○表示並非不想還款，而非已經清償完畢，足認廖
    欣虹主觀上亦認尚積欠戊○○利息未還，戊○○上開所辯，
    確實有所憑據。復以，戊○○究向廖欣虹請求支付若干金額
    之利息？據廖欣虹於檢察官偵查中之證詞為本金外之4 萬元
    利息（見偵查卷一第318 頁），惟此部分僅有廖欣虹1 人之
    證詞，別無其他證據足資參酌，而廖欣虹為告訴人，與戊○○處敵對地位，所言內容存有前開瑕疵，難以採為對戊○○
    不利認定之唯一證據。又廖欣虹證稱其第1 次給付戊○○之
    7 千元已視為利息（見偵查卷一第317 頁），針對此點，戊○○於警詢中表示係將廖欣虹第1 次還款之5 千元充當利息
    （見偵查卷一第368 頁），姑不論何者為真，廖欣虹於償還
    本金後仍表示2 人間尚有債務需處理，戊○○主觀上亦認為
    廖欣虹必須再給付利息，故戊○○請求廖欣虹應支付之利息
    是否超過法定利率而屬自然債務，依上開最高法院判決意旨
    ，2 人之間尚非毫無債權債務存在，戊○○主觀上即非有為
    自己不法所有之意圖，戊○○上開所為要與恐嚇取財罪無關
    ，應僅論以恐嚇危害安全罪，公訴意旨此部分容有誤會，應
    予敘明。
  (三)綜上所述，被告戊○○於電話中執前開言詞恐嚇廖欣虹之事
    證已臻明確，所涉恐嚇危害安全犯行堪以認定，應予依法論
    科。
二、被告戊○○、甲○○涉犯販賣第二級毒品罪部分（事實二部
    分）
  (一)訊據被告戊○○固坦承曾交付甲基安非他命2 次與辛○○之
    事實，被告甲○○坦承於96年11月12日帶同戊○○前往雲林
    縣古坑鄉圓環附近交付某物與辛○○等情，惟均矢口否認有
    何販賣第二級毒品犯行，戊○○辯稱：我拿給辛○○的甲基
    安非他命都是我們2 人合資購買的，2 人各出1 千元，合資
    購買數量較多，我拿回來後，2 人再平分。又庚○○部分，
    是我與庚○○一起去向藥頭購買甲基安非他命，庚○○也認
    識販毒之人，我沒有販賣甲基安非他命與辛○○、庚○○云
    云；甲○○辯稱：戊○○只叫我陪他去古坑找辛○○，我不
    知道要做何事，我知道戊○○有拿1 包東西給辛○○，但不
    知道是什麼。另96年11月10日是我的生日，女友丁○○陪我
    在嘉義逛街，我沒有幫戊○○送甲基安非他命給辛○○云云
    。辯護人則為戊○○辯護稱：辛○○於法院已證稱係與戊○○合資購買甲基安非他命，且只有1 次。至於庚○○本身即
    為販毒之人，且於法院證稱係向戊○○朋友調取毒品，非戊○○本人。且本案警方均未在戊○○住處扣得與販毒有關之
    相關證物，足見戊○○確無販賣毒品之事實。另辯護人也為
    甲○○辯護稱：從丁○○、辛○○於法院之證述內容，明確
    可知甲○○沒有幫戊○○交付任何毒品與辛○○，此外亦無
    其他證據可資補強，甲○○應為無罪。
  (二)本院判斷如下：
  1.證人辛○○於97年4 月17日在檢察官偵查中證稱：96年10月
    12日23時32分，我確實有跟戊○○以電話聯絡，約在雲林縣
    古坑圓環附近購買甲基安非他命1 千元，是綽號「祿仔」之
    甲○○拿過來的，因為甲○○是戊○○的小弟，96年11月12
    日22時34分許，也有與戊○○通話要他送甲基安非他命過來
    ，後來是甲○○騎機車在我家外面拿1 千元甲基安非他命給
    我等語（見偵查卷一第259-260 頁）。觀諸當日辛○○在偵
    查中接受訊問之過程，檢察官原以被告身分訊問之，待檢察
    官問稱「最後一次施用毒品之來源如何？」辛○○突然說出
    「我是向戊○○買來的」後，檢察官始命辛○○以證人身分
    具結，辛○○陸續說出上開向戊○○購買甲基安非他命2 次
    ，並均由甲○○送交之證述內容（見偵查卷一第256- 257頁
    ）。由此可知，辛○○供出其毒品來源為戊○○之過程，態
    度自然，循序說出，並無任何壓力存在，具有高度之可信性
    。況且，檢察官於辛○○該次作證前，尚詢問辛○○精神狀
    況如何，辛○○答稱一切正常，沒有毒癮發作，可以接受詢
    問，筆錄末了復表示與戊○○、甲○○素無仇隙，所述內容
    實在，到法院不會翻口供等語（見偵查卷一第259 頁、第26
    0 頁），可認辛○○為上開證詞時，精神狀況正常，經深思
    熟慮始作證，可排除刻意誣陷戊○○、甲○○之可能性。
  2.證人辛○○於本院審理作證時，就其是否於上開時、地向戊○○購買甲基安非他命2 次乙節，先證稱係與戊○○合作「
    公家」（臺語）購買2 次，每人出1 千元，不知戊○○向何
    人購買（見本院卷三第27頁及其反面）。經本院提示其在偵
    查中之筆錄，詢以為何在檢察官面前具結證稱毒品係向戊○○所購買，辛○○除承認當時確實曾經為如此陳述外，對其
    在偵查中所述是否較符合真實一情，不願回答（見本院卷三
    第32頁），本院再質之彼時所述是否較正確，辛○○卻頻頻
    轉頭望向被告席（見本院卷一第30頁及其反面、第32頁及其
    反面），經本院制止後，含糊答稱「那麼久了」，復經提示
    其與戊○○之電話通聯譯文（內容詳後述），又無法說明如
    何看出有談及合資購買毒品之對話（見本院卷三第35頁），
    並對何時交付合資金額1 千元給戊○○，怎麼約定細節等問
    題，均沉默以對（見本院卷三第36頁），嗣說出「因我還沒
    有領錢，叫他先出」，而本院為確認其真意，再問稱「所以
    你的意思是說，叫他先去買來放著，若你有錢時，再去向他
    拿？」，辛○○回覆「不是」，終見無法自圓其說，始改口
    證稱是向戊○○購買毒品，不是「公家」買（見本院卷三第
    37 頁 ），總共向戊○○買過2 次，2 次都有拿到毒品，取
    貨之地點均在其當時之租屋處（見本院卷三第41頁反面、第
    42頁）。辛○○初於本院作證時企圖隱瞞實情，惟由整個交
    互詰問過程可以明顯看出辛○○無法解釋其為何翻異前詞，
    無法說明何時與戊○○約定合資購毒之具體細節，無法交待
    與戊○○電話通聯之內容，最後才承認其在警詢及偵訊中所
    述為真，確有在其租屋處向戊○○購買甲基安非他命2 次成
    交，足認辛○○於本院交互詰問末之證詞與其在偵查中所述
    一致，較與客觀事實，可以採信。
  3.戊○○於96年10月12日、同年11月10日，分別以其使用之00
    00000000行動電話與辛○○租屋處之（05）0000000 電話通
    聯，其內容如下：
  (1)96年10月12日23時6 分（下稱第1 通電話，見北警分偵字第
    0970006688 號卷第23頁，下稱警卷一）：
    B（辛○○）：我古坑，現在有空嗎？
    A（戊○○）：有。
    B（辛○○）：現在有空嗎？
    A（戊○○）：有阿。
    B（辛○○）：我就跟朋友在家坐，不然你馬上過來圓環。
    A（戊○○）：要給你帶多少？
    B（辛○○）：現在都現金，1,000好了，下一次再2啦。
    A（戊○○）：好。
  (2)96年10月12日23時32分（下稱第2 通電話，見警卷一第23-2
    4 頁）：
    B（辛○○）：到那？
    A（戊○○）：東和了。
    B（辛○○）：不然到頂好就好。
    A（戊○○）：頂好好嗎？那邊不是有臨檢？
    B（辛○○）：甘有？
    A（戊○○）：你那裡有巡邏的阿。
    B（辛○○）：不然在圓環。
    A（戊○○）：我知道，不然你家門口。
    B（辛○○）：要我家門口喔！
    A（甲○○）：我祿仔啦！我知道你家。
    B（辛○○）：好啦！直接我家門口。
  (3)96年11月10日22時34分（下稱第3 通電話，見警卷一第31頁
    ）：
    A（戊○○）：我叫祿仔拿過去啦。
    B（辛○○）：祿仔，好ㄚ，我在厝，ㄚ他甘有出發，我怕
                 我等一下睡著了。
    A（戊○○）：他應該馬上就到了。
    B（辛○○）：他手機幾號？
    A（戊○○）：他沒手機，馬上拿過去了。
    B（辛○○）：好好。
    上述通訊監察錄音內容係戊○○與辛○○之對話，此據戊○○、辛○○供證在卷，辯護人亦表示勿庸再行勘驗（見本院
    卷三第95頁）。第1 通電話內容，由戊○○反問辛○○「要
    給你帶多少？」，辛○○表示「現在都現金，1000好了，下
    一次再2 啦」等語，明顯可以看出是毒品交易之買賣，不若
    雙方合資購買毒品時應該出現「這一次要一起買多少」等相
    類對談，而且2 人第1 通電話通聯後約26分許，戊○○立即
    出現在雲林縣古坑鄉東和村，並改約定在辛○○租屋處交付
    毒品，此由第2 通電話內容可得而知，是以戊○○立刻可送
    交毒品與辛○○之情觀之，顯非2 人集資後再向他人購買。
    再觀第3 通電話，戊○○向辛○○表示已經遣由綽號「祿仔
    」之甲○○拿過去之對談內容，核與辛○○前開於偵查中證
    稱該次是戊○○之小弟甲○○騎機車在我家外面拿1 千元甲
    基安非他命給我一情相吻合（見偵查卷一第259-260 頁）。
    綜此，辛○○於偵查中及本院均證稱共向戊○○購買甲基安
    非他命2 次，地點均在雲林縣古坑鄉租屋處之情不僅明確，
    且由前述通訊監察譯文可得印證，其證述之內容確屬有據，
    自當可信。
  4.關於戊○○2 次販賣甲基安非他命與辛○○，是否均由甲○○送交乙節。證人辛○○於本院雖翻異前詞，改證稱不復記
    憶、沒有印象（見本院卷三第41頁反面、第42頁）。然此情
    業據辛○○於偵查中證述明確，業如前述，又依前揭第2 通
    電話內容，因戊○○當時正在開車，與辛○○通話中途改由
    甲○○接聽，甲○○向辛○○表明知悉辛○○住處，與之約
    妥改在租屋處門口交貨，參酌甲○○於本院亦供承曾經陪同
    戊○○前去辛○○租屋處交付物品與辛○○，惟辯稱忘記日
    期，也不知交付何物（見本院卷三第22頁）。但甲○○於90
    年間，曾因施用毒品案件，經送觀察、勒戒後，由檢察官為
    不起訴處分，此有臺灣高等法院被告前案紀錄表可憑（見本
    院卷三第5 頁），佐以甲○○與戊○○同在車上，並主動接
    聽電話改約地點，應能聽聞戊○○向辛○○表示「頂好那邊
    有臨檢、巡邏」，戊○○既怕警察臨檢、巡邏，可以想見所
    為應屬不法勾當，甲○○辯稱不知該次前往係為交付毒品，
    難以令人置信。再甲○○於檢察官偵查中經告知就自己犯罪
    部分可以拒絕證言，仍同意作證，略證稱：「戊○○有販賣
    安非他命」、「我有跟戊○○一起拿安非他命給辛○○，是
    戊○○叫我帶路，因為辛○○從小看我長大，我曾經帶戊○○送安非他命給辛○○，辛○○透過我爸認識戊○○」、「
    辛○○知道要跟戊○○買安非他命是我爸跟他說的」、「我
    帶戊○○到古坑辛○○家，是戊○○打電話問我知不知道辛○○家，我就帶戊○○去，車子停在辛○○家門口，我看見
    辛○○出來，然後戊○○從車內拿1 包白色東西給辛○○，
    辛○○拿1 千元給戊○○，在96年幾月我忘記了」等語（見
    偵查卷一第90頁）。甲○○於偵查中已坦承此部分犯行，其
    於偵查中供證之情節與辛○○證述內容相同，並與上揭通訊
    監察譯文內容相仿，且諸如「辛○○從小看我長大」、「辛○○透過我爸認識戊○○」、「車子停在辛○○家門口」等
    枝微末節之事，甲○○均能詳細描述、交待，若非親身見聞
    而屬真實，恐難陳述得如此具體，另比對辛○○於本院亦證
    實確在甲○○住處認識戊○○，甲○○為其鄰居，小時候常
    看到甲○○，長大後較少見（見本院卷三第27頁、第38頁反
    面），與甲○○所證情節雷同，益徵甲○○所供屬實，其確
    有於96年10月12日為戊○○交付第二級毒品與辛○○一情，
    堪以認定。
  5.甲○○辯稱96年11月10日為其生日，當天女友丁○○陪其在
    嘉義逛街，未替戊○○送毒品給辛○○云云，該等情節固據
    丁○○於本院證述與甲○○之辯詞相同（見本院卷三第14頁
    反面）。然而，甲○○當天晚上約10時、11時許，已將丁○○送回斗六住處，業經丁○○證述在卷（見本院卷三第15頁
    反面），對照前開第3 通電話之通聯時間為96年11月10日晚
    上10時34分許（見警卷一第31頁），且依該通話內容，戊○○表示「已經叫甲○○拿過去啦」，可以認定辛○○取得毒
    品之時間必在當日晚上10時34分之後，參酌前述甲○○與辛○○為鄰居，如此，甲○○確有可能接送丁○○返家後，再
    依戊○○之指示，於回家時順便送毒品給辛○○，故尚難僅
    以丁○○之證詞逕採為對甲○○有利之認定。其次，辛○○
    於本院證稱，其與甲○○認識已久，並介紹甲○○父親至中
    華電信公司工作，對甲○○之家庭狀況相當了解（見本院卷
    三第39頁反面、第40頁）。以辛○○與甲○○之情誼，可以
    排除故意構陷甲○○入罪之可能性，但辛○○於偵查中，就
    戊○○部分作證完畢，檢察官詢問是否仍願意就甲○○部分
    作證時，亦表示願意，經具結後猶娓娓道出甲○○是戊○○
    之小弟，並指認警卷犯罪嫌疑人照片編號3 之甲○○即是2
    次為戊○○送交毒品之「祿仔」，2 次均一手交錢一手交貨
    等語（見偵查卷一第258-260 頁）。是辛○○既然已經表示
    係向戊○○購買甲基安非他命，衡情殊無另外再供出甲○○
    之必要，由此可見，辛○○於偵查中仍願意再一次具結指證
    甲○○，顯然該等證詞屬實，並與客觀事證相符。相較於辛○○於本院作證時，已事隔約1 年半，幾經思索再為前開有
    利甲○○之證述內容，其受污染之可能性極大，委難足採。
    末以，甲○○辯稱96年11月10日當日其持用行動電話之易付
    卡未加值，手機淋到水，無法使用，後來放在家裡就遺失了
    。證人丁○○於本院亦為相同之證述（見本院卷三第16頁）
    ，再依前述第3 通電話內容，戊○○也告知辛○○「甲○○
    沒有手機」，是此部分固堪可認定。惟戊○○既能在電話中
    向辛○○表示「已經叫甲○○送過去，應該馬上到了」，顯
    見戊○○有足夠之把握可以聯絡到甲○○，且辛○○於偵查
    中亦證稱當日係由甲○○騎乘機車送交毒品（見偵查卷一第
    260 頁），此與丁○○於本院證稱該日甲○○係騎乘機車之
    情尚無二致（見本院卷三第15頁），衡以人與人間之聯絡方
    式，不僅有以行動電話通聯一途，戊○○住在雲林縣斗六市
    ，此為戊○○所自承，而如前所述，當日晚上10時、11時許
    ，甲○○也接送丁○○返回斗六住處，自無法排除甲○○有
    轉往戊○○住處拿取甲基安非他命送交給辛○○之可能性。
    是甲○○之手機雖已遺失，但不能執為其沒有送交毒品與辛○○之憑據。
  6.戊○○雖辯稱係與辛○○合資購買甲基安非他命云云。然依
    證人辛○○於檢察官偵查中及本院之證述內容，均係向戊○○購買甲基安非他命，並非二人合資購買，已敘如前。尤有
    甚者，關於2 人如何約定出資購買毒品之情形，辛○○於本
    院證稱「我與戊○○是在甲○○家認識，當時大家一起聊天
    ，講到吸毒的事，第1 次見面時，戊○○就留電話給我，後
    來我有打電話給他，他說他有門路，我問他要否公家買，他
    說沒有關係，可以寄他買」（見本院卷三第38頁反面、第39
    頁及其反面）。對此，戊○○則供稱：第1 次認識當天，沒
    有談到吸食甲基安非他命的事，是過了一段時間才談到，當
    天辛○○也沒有向我要電話」（見本院卷三第42頁反面、第
    43頁）。互相勾稽之下，可以明顯看出2 人對認識經過、當
    日有無談論吸毒事宜、有無互留聯絡電話各節，所述存有齲
    齬，無從採信。當本院進一步訊問戊○○如何約定合資購買
    ？戊○○答稱「（被起訴的這2 次，即96年10月12日及96年
    11月10日係如何約定要合資購買？）就是當天他說要出多少
    錢時。（問：那一天？）就是10月…我也忘記了。」（見本
    院卷三第43頁）此情與辛○○就2 人何時約定出資一事，也
    無法詳細交待之情相仿，且辛○○針對此點之證詞，尚有「
    我是說若我沒有錢，要他先出，改天我有錢再給他」及「他
    是說我錢先寄給他，我們公家去買，他就會拿給我」不同說
    詞之矛盾（見本院卷三第35頁反面）。況且，施用毒品為犯
    罪行為，以戊○○與辛○○初相識，是否可能論及吸毒情事
    ？再以2 人僅有一面之緣，戊○○卻願意出面為辛○○購買
    毒品，亦啟人疑竇。凡此均足以證明戊○○與辛○○所述合
    資購買情形除有悖吾人之生活經驗外，尚且無法合致，倘2
    人確屬合資購買毒品，對親身經歷之事應能完整陳述並大致
    相同，足認2 人交易毒品之模式，絕不是討論各自出資若干
    欲向何人購買。
  7.證人庚○○於檢察官面前證稱：我應該是在3 月6 日晚上向
    戊○○購買甲基安非他命，忘記在何處交易，一般交易地點
    都在雲林縣境，對交易價格沒有印象，一般都買1 千元，也
    有買過5 百元，97年3 月7 日我打電話給戊○○向他表示前
    1 日買的毒品量太少，「叫不動」是指毒品沒有效果，因為
    該次毒品品質較差，所以我尚未給付價款（見偵查卷一第23
    9-240 頁）。於本院亦證稱確實曾在檢察官面前為前開證詞
    （本院卷三108 頁反面、第113 頁反面）。檢視0000000000
    號與0000000000號行動電話即戊○○與庚○○各持用之門號
    於97年3 月7 日3 時38分之通訊監察譯文所載「A （戊○○
    ）：你好。B （庚○○）：（騙不過！重量灌水！）跑不過
    去。A ：嘿，是喔。B ：嗯。A ：那叫不要動了啦。B ：嗯
    。A：好。」（見偵查卷一第225頁，下稱第4通電話）而該
    通訊監察譯文之內容屬客觀證據，戊○○、庚○○亦不知當
    時所用電話已遭監聽，故該監聽譯文應較可信，依譯文內容
    ，其中確有提及庚○○向戊○○抱怨毒品品質不好之事。以
    其於偵查中之證詞與通訊監察譯文大致相符，若非親身經歷
    之事實，斷難如此一致。而且庚○○陳稱與戊○○無恩怨（
    見偵查卷一第240 頁），庚○○更無誣陷戊○○之可能，再
    庚○○雖因販賣毒品案件，經檢察官以98年度偵字第3585號
    提起公訴，現正由本院以98年度訴字第696 號審理中，此參
    臺灣高等法院被告前案紀錄表自明，惟庚○○於本院證稱否
    認有何販賣毒品犯行（見本院卷三第110 頁），庚○○自無
    供出上游遭查獲而邀得減刑之動機，益見其證詞之可信度極
    高。佐以戊○○於警詢中亦坦承曾拿取甲基安非他命交付庚○○等情（見北警分偵字第0970006780號卷，下稱警卷二，
    第16頁）。綜此可認，戊○○確有前述時間、地點交付甲基
    安非他命與庚○○1 次之事實。
  8.戊○○辯稱其係與庚○○合資向他人購買甲基安非他命云云
    。而證人庚○○於本院則改口證稱係向戊○○之友人購買毒
    品，並解釋稱在偵查中因毒癮發作，人不舒服，始為不實證
    述（見本院卷三第109 頁、第113 頁反面）。經查，庚○○
    於偵查中接受檢察官訊問之時間為97年4 月17日晚上7 時50
    分許，檢察官以被告身分訊問前，業已向庚○○確認過其精
    神狀況良好，沒有毒癮發作，此觀該份偵查筆錄之記載甚明
    （見偵查卷一第237 頁）。檢察官為求慎重，以證人身分訊
    問庚○○前，再一次詢問庚○○之精神狀況，庚○○答稱「
    目前身體、精神狀況正常，沒有毒癮發作，可以接受訊問」
    （偵查卷一第238 頁）。且觀諸同份筆錄內容，庚○○之陳
    述有條有理，對於檢察官之訊問皆能切中題意，並詳細說出
    向戊○○購毒之時間、地點，足見庚○○當時之精神狀況尚
    無異狀。參酌庚○○於本院亦證稱犯毒癮時人很厭倦，但不
    會亂說話（見本院卷三第113 頁反面），益徵庚○○於偵查
    中所述為真。反觀庚○○在本院之證詞係向戊○○友人購買
    甲基安非他命，與戊○○所陳2 人係合資購買（見本院卷三
    第120 頁），已有差異。又該「友人」是誰，經本院多次訊
    問，庚○○均僅泛稱朋友，不知道真實姓名，就連綽號亦無
    法說出（見本院卷三第115 頁、第120 頁），此與毒品交易
    之間起碼也以綽號相稱之常態不符。再仔細觀察庚○○於本
    院之證述情景，檢察官詰問庚○○「你當時（偵查中）所講
    的是否係事實？」答稱「是。」再問「你當時有講到你向戊○○買甲基安非他命？」答曰「是。」接下來，針對檢察官
    詰問之細節，均以「忘記了」以對（見本院卷三第108 頁反
    面、第109 頁）。當本院提示前揭第4 通電話譯文訊問其與
    戊○○提及「叫不動」代表何事？庚○○證稱「忘記了」，
    再質之其在偵查中對此解釋為「無效果」是否正確，亦稱「
    忘記了」，復要求解釋譯文中「跑不過去」、「叫不動」之
    意思，又表示「不知道怎樣」（見本院卷三第114 頁及其反
    面）。本院強烈質疑何以其在偵查中要說是向戊○○購毒，
    庚○○對此等問題均不再回答（見本院卷三第115 頁反面、
    第116 頁、第117 頁）。而上開第4 通電話內容所載「叫不
    動」、「跑不過去」等言詞，觀其字面即可生義，庚○○為
    對話之當事人，經提示相關譯文後，仍不願回想，不是以「
    忘記了」、「不知道」等語搪塞，就是沈默不語，本院因認
    戊○○否認犯罪，庚○○於本院審理時，在戊○○面前作證
    ，心裡難免存有壓力，勢見無法自圓其說時，僅能執前詞推
    拖，顯然有刻意迴護戊○○之虞。再查第4 通電話內容，庚○○於偵查中證稱「叫不動是指毒品沒有效果」（見偵查卷
    一第240 頁），該等證詞不悖通聯譯文之本意，亦與經驗法
    則相符，可以相信。又庚○○於電話中向戊○○抱怨交付之
    甲基安非他命品質低劣，從彼2 人之對話，戊○○並無施用
    該批毒品之後有同感或異其感受之回應，更可證明2 人確非
    合資購買毒品施用，戊○○係販賣甲基安非他命與庚○○，
    庚○○始有向出賣者之戊○○嫌棄品質之不滿言詞。故庚○○於偵查中所證係向戊○○購買甲基安非他命乙節，與客觀
    事實相符，堪可採信，被告所辯合資購買部分，無從信憑。
  9.有關戊○○販賣甲基安非他命與庚○○之所得乙節。起訴書
    認庚○○此次向戊○○購買甲基安非他命至少500 元之所據
    為庚○○於偵查所為「（問：這1 次買多少毒品？）沒有印
    象，我一般都是買1 千元，但也有買過500 元。」「這1 次
    就是用欠的，因為毒品品質比較差」之證詞（見偵查卷一第
    240 頁），對照庚○○於本院則證稱「（問：這次買多少?
    ）1 千吧。」「（問：就是你剛才說的買毒品的1 千元，還
    欠著？）對。」（見本院卷三第117 頁反面）按告訴人、證
    人之陳述有部分前後不符，或相互間有所歧異時，究竟何者
    為可採，法院仍得本其自由心證予以斟酌，非謂一有不符或
    矛盾，即應認其全部均為不可採信；尤其關於行為動機、手
    段及結果等之細節方面，告訴人之指陳，難免故予誇大，證
    人之證言，有時亦有予以渲染之可能；然其基本事實之陳述
    ，若果與真實性無礙時，則仍非不得予以採信，最高法院74
    年台上字第1599號判例要旨可資參照。庚○○於97年3 月6
    日有向戊○○拿取甲基安非他命之情，庚○○於偵查中及審
    判中均證述詳明。佐以庚○○於多次施用毒品前科，此觀上
    開臺灣高等法院被告前案紀錄表甚明，庚○○自有對外索取
    、購買甲基安非他命之需求，而施用毒品者之毒品來源多端
    ，庚○○也不可能只有向戊○○1 人購買毒品1 次，是庚○○對其向戊○○購買甲基安非他命之數量、價格，記憶上容
    有模糊之處，自不能以其所證細節上之瑕疵，逕認庚○○之
    證詞全無可信。本院認庚○○於偵查中證述之時間為97年4
    月17日，距案發時間之97年3 月6 日不到1 個月，記憶應較
    深刻，且依罪疑惟輕原則，亦對戊○○較為有利，此部分因
    認戊○○販賣甲基安非他命之所得為庚○○所證至少500 元
    之最低度額即500 元。
  10.按非法販賣甲基安非他命係政府嚴予查緝之違法行為，且毒
    品可任意分裝，而每次買賣之價量，亦隨時隨雙方關係之深
    淺、當時之資力、需求程度及對行情之認知等因素，機動的
    調整，因之販賣之利得，除經被告坦承或帳冊價量均臻明確
    外，委難察得實情，是縱未確切查得販賣賺取之實際差價，
    但除別有事證，足認係按同一價格轉讓，確未牟利之情形外
    ，尚難執此認非法販賣之事證有所不足，致知過坦承者難辭
    重典，飾詞否認者反得逞僥倖，而失情理之平；且毒品物稀
    為貴，取得不易，凡為販賣之不法勾當者，苟無利可圖，應
    無甘冒被查緝法辦重刑之危險，平白無端義務為該買賣之工
    作，是其販入之價格必較售出之價格低廉，而有從中賺取買
    賣差價牟利之意圖及事實，應屬符合論理法則且不違背社會
    通常經驗之合理判斷。戊○○於97年4 月17日經警查獲後，
    採集尿液送驗呈毒品陽性反應，經本院以97年度毒聲字第20
    9 號裁定送觀察、勒戒，此有被告之前案紀錄表可證（見本
    院卷三第3 頁），戊○○有施用毒品慣行，縱其陳稱在家幫
    忙經營早餐生意每月有固定收入約1-2 萬元屬實（見本院卷
    三第132 頁），惟其尚有母親、妻女待養，亦經戊○○供承
    在卷（見本院卷三第132 頁），則其因施用毒品成癮，無餘
    裕供購買毒品施用，因此利用販入毒品之機會，復行販出，
    藉此獲得價差以再購毒施用，亦符常情，足見戊○○確有牟
    利之意圖甚明。至甲○○為戊○○送交毒品，自同有牟利之
    意圖。
  (三)綜上所述，本案雖未查扣甲基安非他命或其他販毒之工具，
    但依憑證人辛○○、庚○○等人堅實且相符之供述證據，並
    戊○○使用行動電話門號之通聯紀錄，及上開人等之前科紀
    錄等證據資料，本院確信戊○○於96年10月12日、96年11月
    10日、97年3 月6 日，依序以1 千元、1 千元、5 百元，先
    後販賣甲基安非他命與辛○○、庚○○之犯罪事實為實情（
    其中前2 次係由甲○○送交），難以其他事證為合理之懷疑
    ，本案事證明確，戊○○、甲○○之抗辯屬卸責之詞，辯護
    人之無罪辯護難認有理，均不足信，戊○○、甲○○犯行堪
    已認定，自皆應依法論科。
三、被告戊○○幫助己○○施用第二級毒品大麻部分（即事實三
    部分）
  (一)上開事實三部分之犯罪事實，業據被告戊○○於檢察官偵查
    中坦承稱：己○○請我幫他問有無大麻，我有將大麻送到己○○家，2 天後，己○○才把2,000 元送到我家。我是在斗
    六火車站對面某家餐飲店向綽號「阿義」之人拿大麻，買來
    後就直接交給己○○（見偵查卷一第86頁，偵查卷二第597
    頁）。另其於本院亦自白曾受己○○之託代購大麻後交付與
    己○○之事實（見本院卷三第84頁）。又證人己○○於偵查
    中及本院均一致指證確實曾於97年2 月間請戊○○幫忙購買
    大麻2,000 元，由戊○○送至住處交貨，警方查扣之大麻即
    係向戊○○所購買等語（見偵查卷二第603 頁，本院卷三第
    71頁、第74頁）。而警方於97年4 月17日在己○○住處查扣
    之乾燥植株，經送行政院衛生署草屯療養院鑑定結果，確檢
    出含有四氫大麻酚，驗後淨重0.3536公克，屬第二級毒品，
    此有該院97年6 月5 日草療鑑字第0970004821號鑑定書在卷
    可稽（見偵查卷二第722 頁）。又己○○於97年4 月10日凌
    晨1 時許，在雲林縣斗六市○○里鄰○○路35巷16號住處，
    以將第二級毒品大麻置於吸食器內點火而吸食之方式，施用
    第2 級毒品大麻1 次之施用第二級毒品犯行，經本院以97
    年度毒聲字第248 號裁定送觀察、勒戒後，認無繼續施用毒
    品傾向，由檢察官以97年度毒偵字第658 號為不起訴處分確
    定，此有己○○之臺灣高等法院被告前案紀錄表及臺灣雲林
    地方法院檢察署檢察官不起訴處分書各1 份在卷可按。據上
    足認，戊○○前開自白與事實相符，可採為認定其犯罪之證
    據，其確有為己○○購買大麻供己○○施用之事實。
  (二)公訴意旨認戊○○交付大麻與己○○之所為，係犯毒品危害
    防制條例第4 條第2 項之販賣第二級毒品罪，並以己○○於
    警詢及偵查中之證詞為憑據。關於己○○於警詢中究為如何
    之陳述，依己○○97年4 月17日警詢筆錄之記載為「（問：
    警方所查扣之大麻0.6 公克是以何價錢所購買？於何時向何
    人所購買？共購買幾次？如何交易？）我是以新臺幣2,000
    元購得1 包。我於97年2 月間向戊○○所購買，只購買1 次
    。我以電話聯絡戊○○詢問其身上有無大麻，戊○○再將大
    麻送至我家中，隔2 天，我再將錢交給戊○○。」（見偵查
    卷一第18頁）。己○○於本院否認曾於警詢為上開陳述內容
    ，證稱其當時有向警方表示係拜託戊○○去購買大麻，只是
    警方沒有記在筆錄上（見本院卷三第75頁反面）。本院因而
    勘驗己○○當日之警詢筆錄如下：
    「問：什麼價格買的？
      答：2000元買的。
      問：買多少？
      答：買2000塊，我不知道多少。
      問：…（模糊聽不清楚）不知道多少，但是2000就對了？
      答：對。
      問：購得1小包…是向什麼人買的？
      答：…戊○○。
      某人：說你自己去買的就好了。
      答：好‥我自己去買的。
      問：跟誰買的？
      答：跟…（抓頭想，未答）
      問：你什麼時候買的？
      答：過年，過年……（背景聲音吵雜，證人少言，亦聽不清楚）
      某人：……（聽不清楚）
      問：2 月那邊？
      答：恩，2月。
      答：叫戊○○去幫我買的。
      某人：戊○○買的就好了！
      （聲音吵雜）
      問：……（聽不清楚）
      答：免啦，那…到底是要怎麼說。
      （雙方交談，但音量微小，聽不清楚）
      問：反正我們也看過他了（答：點頭），你錢也拿給他了（答：
          點頭）
      答：我錢拿給他，然後叫他幫我買的…（聽不清楚）
      問：阿你案發期間，…（人名，聽不清楚）有沒有拿2 張
      面額給你當‥金？不知道就說不知道。」（見本院卷三第
      107 頁及其反面）。
    己○○於警詢中確實曾多次向承辦員警表示係「叫戊○○幫
    我去買的」、「我錢拿給他，然後叫他幫我買的」。參酌其
    當日經解送臺灣雲林地方法院檢察署，在檢察官面前具結作
    證時，亦堅指「（問：警察查獲0.6 公克大麻如何來的？）
    委託朋友戊○○幫我忙的。」「幾個月前，差不多是97年2
    月，我叫他幫我買2 千元，不知多重，我有用掉一些，剩下
    的就是警察查獲的0.6 公克那包。」等語（見偵查卷一第87
    - 88頁）。己○○於警詢中之證詞雖無證據能力，但以之彈
    劾其事後在偵查中及本院之證詞，己○○自始至終均指證扣
    案之大麻係委由戊○○代為購買無疑，完全沒有提到是向戊○○所購買，公訴人以己○○之證詞認定戊○○之販賣行為
    ，即無所據。此外，查無其他積極證據足資證明戊○○有公
    訴人所指之上開犯行，此部分顯然存有誤會，應予敘明。
  (三)綜上所述，被告戊○○明知己○○欲吸食大麻，仍受其委託
    代為購買，並將之交付給己○○施用，所涉幫助施用第二級
    毒品罪犯行之事證明確，應予依法論科。
四、被告壬○○涉犯販賣三級毒品罪部分（事實三部分）
  (一)訊據被告壬○○於本院固坦承曾交付K 他命與己○○、戊○○各1 次、2 次之事實，惟矢口否認有何販賣第三級毒品犯
    行，辯稱：我真的只是朋友集資去買回來吸食云云。辯護人
    則以：證人己○○、戊○○經交互詰問後，均一致指證係3
    人集資購買毒品，且沒有其他補強證據足以確信壬○○犯罪
    ，應為壬○○無罪判決等語，為壬○○辯護。
  (二)本院判斷如下：
  1.被告壬○○於97年4 月21日警詢中供稱：己○○、戊○○只
    向我購買第三級毒品K 他命，己○○以0000000000門號打給
    我，約定購買數量及交易地點，我再將K 他命送到他指定的
    地點，一手交錢一手交貨，時間約在96年12月底。戊○○則
    以0000000000門號電話與我聯絡，他約向我買過2 、3 次K
    他命，地點也由戊○○指定，時間在96年12月底左右（見偵
    查卷一第341-342 頁）。觀看整份壬○○於警詢中之筆錄，
    當警方詢及「你都將第二級毒品安非他命及第三級毒品K 他
    命販賣與何人？」壬○○答稱「我將第二級毒品安非他命及
    第三級毒品K 他命賣給綽號『微風』之男子。其他己○○、
    戊○○只向我購買第三級毒品K 他命。」（見偵查卷一第34
    1 頁）「我沒有獲利，我是因朋友有需要，調給朋友使用。
    」（見偵查卷一第345 頁）顯見該份筆錄並非全部對壬○○
    不利，警方亦係依壬○○之供述記載其販賣與戊○○、己○○者僅有第三級毒品K 他命，不包括第二級毒品甲基安非他
    命在內，而且沒有獲利。雖壬○○抗辯其在警局遭警察打巴
    掌，警詢中所述與事實不符部分（見本院卷三第128 頁反面
    ），然壬○○係於97年4 月17日上午8 時15分許，在雲林縣
    古坑鄉麻園村山州25號遭警拘獲，其第1 次警詢筆錄之製作
    時間為97年4 月17日下午1 時5 分起，此有警詢筆錄及拘票
    各1 份可證（見警卷二第96-97 頁、第105 頁）。查看壬○○第1 次警詢筆錄內容，均未提及其有何販賣毒品之犯行，
    反指稱係與戊○○、己○○等人為朋友關係，沒有參與暴力
    討債（見警卷二第99頁），壬○○遲至第2 次警詢時即97年
    4 月21日，始供承販毒犯行，可見其前開辯詞純屬臨訟辯解
    之詞，失所附麗。
  2.壬○○不僅於警詢中坦承販賣K 他命與己○○、戊○○之犯
    行，其於當日在檢察官面前亦為相同之證述內容，陳稱：警
    察帶我外出查證，沒有施強暴脅迫，有看過警詢筆錄，確依
    所述記載，己○○在96年12月底，跟我買1 包K 他命，約5
    、6 百元，在斗六市區路邊交給他，我只記得那1 次。戊○○買過1 、2 次，跟我持用的0000000000電話聯絡約數量、
    地點，是在96年12月底，地點為斗六市區路邊（見偵查卷一
    第355- 356頁）。對此，壬○○於本院辯稱其當時的意思是
    集資購買，要表達的意思是這樣（見本院卷三第129 頁）。
    但以壬○○自承為國中畢業之教育程度（見本院卷三第132
    頁），對何謂「販賣」？何謂「集資購買」？不可能分不清
    楚，此從壬○○於97年6 月24日即與前次偵訊時間相隔2 個
    月後，在檢察官面前陳稱「不算賣，是大家說要集資去買的
    」可得證實（見偵查卷二第617 頁），甚至其於偵查中仍進
    一步陳稱「（問：賣給己○○、戊○○的K 他命如何而來？
    ）向一名虎尾人『阿偉』、綽號『香焦』的人買的。我都是
    人家向我買多少，我就向阿偉調。」「（問：向阿偉買K 他
    命的錢如何而來？）向我父母要，有的是我之前的積蓄。」
    （見偵查卷一第356 頁）。檢察官賦予壬○○解釋之機會，
    壬○○於該次偵查中仍然沒有說出係與己○○、戊○○集資
    購買，反而坦承資金來源為其父母及積蓄，壬○○經過2 個
    月後始翻異前詞，顯然考量過認罪之利弊得失，其所辯當時
    真意為集資購買，難以令人置信。
  3.按販賣毒品為重罪，此經政府有關單位常期宣導，壬○○無
    從諉為不知，壬○○於警詢及偵查中均承認販賣第三級毒品
    犯行，當知其認罪應受法律之制裁，除非確有販賣毒品事實
    ，恐難率爾承認，故其該等坦白認罪之詞，相當可信。況且
    ，壬○○於警詢及檢察官面前，對其販賣K 他命與己○○、
    戊○○之犯行，均堅認不移，倘其所述於警詢受到不公對待
    ，為維自身權益，當在檢察官面前力為己身辯解，卻仍然陳
    述未遭警強暴、脅迫，警詢所述屬實，益證其供詞為真。再
    者，壬○○在偵查中，當檢察官問及「己○○第2 次跟你買
    K 他命在何時？」答稱「印象中我只記得那次」，檢察官又
    問「戊○○跟你買過K 他命？」答稱「是。買1 、2 次。」
    檢察官再問「警詢不是說2 、3 次？」答稱「1 、2 次。」
    （見偵查卷一第355-356 頁）壬○○於偵查中供稱之內容與
    警詢中有異，可認壬○○並非不知抗辯、解釋，不是對警詢
    筆錄內容全部接受，則以壬○○能夠在檢察官面前侃侃而談
    ，指出警詢筆錄內容之錯誤，並予以更正，難認受到任何之
    壓力，該等自白係出其真意，較其事後翻異之詞可採。
  4.證人己○○於偵查中具結證稱：我曾經在92年12月向壬○○
    買過K 他命，只買過1 次，施用起來很苦，我是打電話跟他
    聯絡，電話號碼已經忘記了，我先拿600 元給壬○○，隔2
    天後，他才拿K 他命來我家給我（見偵查卷二第608 頁）。
    己○○於本院審理時否認向壬○○購買K 他命，改稱：我是
    叫壬○○幫我去買的，就1 人拿幾百元一起去買，不是向壬○○購買（見本院卷三第73頁、第77頁及其反面）。經查，
    己○○不論是於偵查中或在本院審理時，均一致證稱K 他命
    很苦，只有施用1 次（見偵查卷二第608 頁，本院卷三第78
    頁）。由此可見，己○○並無施用K 他命習慣，施用K 他命
    之數量應該不多，衡以合資購買者係為圖1 次大量購買可得
    較多毒品，己○○沒有貪求大量毒品之動機，於本院所證與
    壬○○合資購買乙節，難信為真。再者，己○○同份偵訊筆
    錄中，檢察官先命己○○就戊○○涉犯販賣大麻部分作證，
    己○○對檢察官所問「你被警察扣得0.6 公克大麻是跟戊○○買的？」答稱「我叫戊○○去幫我買的。」（見偵查卷二
    第607 頁）。同樣檢察官問己○○「你是否曾經跟壬○○買
    過K 他命？」答稱「有。只跟他買過1 次。」（見偵查卷二
    第608 頁）顯見己○○可以清楚分辨何謂「購買」，何謂「
    託人幫忙購買」，己○○依據事實作證，始有「購買」、「
    託人幫忙購買」之不同說法，今己○○於偵查中既證稱係向
    壬○○購買K 他命，其必定經過思考，所述可以採信。壬○○確有於上述時、地販賣第三級毒品與己○○之事實，應屬
    無訛。
  5.戊○○於96年12月底，在雲林縣斗六市○○路100 巷6 號戊○○岳母住處，向壬○○購買K 他命2 次，均由壬○○親自
    交付，每次價額皆為500 元等情，業據證人戊○○於偵查中
    證述明確（見偵查卷二第596 頁）。戊○○於本院亦證實96
    年12月底，曾在其岳母住處向壬○○拿過價值500 元之K他
    命2 次之事實，惟更改「購買」之說法為「拜託壬○○去買
    」（見本院卷三第80頁反面、第81頁、第82頁）。本院認戊○○於偵查中也清楚知悉販賣與幫忙去買之差異，此從檢察
    官於同次偵查中問戊○○「96年11月10日晚上10點左右，辛○○有向你買1 包1 千元安非他命？」時，戊○○答稱「那
    是我要過去跟人家買的時候，他突然打電話給我，我跟他說
    我剛好要去跟人家買安非他命，我們一起出錢，這樣會比較
    多。」等語（見偵查卷二第595 頁）可得印證。又戊○○於
    本院證稱其與壬○○為熟識之朋友關係，2 人經常相處在一
    起（見本院卷三第82頁），戊○○更無在偵查中誣指向壬○○購買K 他命之理由。再參壬○○於偵查中也自白係販賣K
    他命與戊○○，已如前述，深信戊○○於偵查中證稱向壬○○購買K他命2次之情為真。
  6.按毒品危害防制條例所處罰之「販賣」毒品罪，所著重者為
    在主觀上有藉以牟利之惡性，及對毒品之擴散具有較有償或
    無償轉讓行為更嚴重之危害性，被告「營利」之意圖係從客
    觀之社會環境、情況及人證、物證等資料，依據證據法則綜
    合研判認定。經查，壬○○有施用K 他命之慣行，此為壬○○所自承並與戊○○於本院證述一致（見本院卷三第81頁反
    面），另壬○○僅擔任臨時工，亦據壬○○於本院所供承（
    見本院卷三第132 頁），故無固定所得。壬○○雖辯稱販賣
    毒品未獲利，己○○、戊○○於本院亦為相同之證述，然細
    繹己○○、戊○○之證詞，均以不肯定之說法表示「應該」
    沒有賺我的錢（見本院卷三第78頁、第81頁反面），而該2
    人既均不知壬○○向何人購買K 他命（已如前所述），如何
    能知悉壬○○未有從中獲利，又取得毒品之價格及販賣數量
    均存有諸多變動因素，常因雙方關係深淺、交易是否頻繁、
    警方查緝是否嚴緊、取得管道有無順暢等，而異其結果，戊○○、己○○率爾推測壬○○無獲利，顯然有刻意迴護之嫌
    。加以毒品戕害人民身心，危害甚深，毒品之施用及流通，
    法有重懲，尤其販賣毒品，刑甚嚴厲，如非有利可圖，斷無
    鋌而走險之理。壬○○自無甘冒重典為他人出面代購毒品，
    讓自身暴露於犯罪之理，主觀上確有營利之意圖甚明。據此
    ，壬○○因施用毒品成癮，其工作所得不穩定，因此利用販
    入毒品之機會，復行販出，藉此獲得利差，不悖常情，應堪
    認定。
  (三)綜上所述，本案被告壬○○販賣K 他命與己○○、戊○○各
    1 次、2 次之事實，分據己○○、戊○○於檢察官偵查中詳
    實指證，與壬○○於偵查中自白之情節相符，壬○○雖持前
    詞辯稱係與其等合資購買K 他命，然為本院所不採。本案事
    證明確，壬○○犯行堪已認定，自應予依法論科。
四、論罪科刑之理由：
  (一)按毒品危害防制條例於98年5 月20日修正公布（該次修正未
    定有施行日期，應「類推適用」中央法規標準法第13條之規
    定，自公布日起算至第3 日發生效力，參見司法院98年6 月
    29日院臺廳刑一字第0980014643號函），其中第4 條第2 項
    將販賣第二級毒品罪罰金刑之上限由700 萬元提高到1,000
    萬元，另同條第3 項將販賣第三級毒品罪罰金刑之上限由50
    0 萬元，修正後之規定對被告戊○○、甲○○、壬○○等人
    較為不利。又該次固亦修正同條例第17條第1 項之規定，擴
    大該條項之適用範圍，並將「得減輕其刑」之規定修正為「
    減刑或免除其刑」，另增訂第17條第2 項規定：「犯第4 條
    至第8 條之罪於偵查及審判中均自白者，減輕其刑。」然被
    告3 人均否認犯行，並無修正後毒品危害防制條例第17條第
    2 項規定之適用。本院經綜合全部罪刑之結果，在適用「罪
    刑綜合比較原則」、「擇用整體性原則」（最高法院27年上
    字第2615號判例意旨參照），本案此部分犯行，應一體適用
    被告等人行為時即修正前之毒品危害防制條例規定，對其等
    較為有利。
  (二)核被告戊○○就事實一部分之所為，係犯刑法第305 條之恐
    嚇危害安全罪。公訴意旨認戊○○此部分係犯刑法第346 條
    第3 項、第1 項之恐嚇取財未遂罪，惟戊○○尚乏為自己不
    法所有之意圖，要與恐嚇取財罪之構成要件有間，業經本院
    認定如前，應單純論以恐嚇危害安全罪，公訴人此部分尚有
    誤會，爰在社會基本事實同一之範圍內，依刑事訴訟法第30
    0 條規定，予以變更起訴法條。
  (三)核被告戊○○就事實二(一)、(二)、(三)，及被告甲○○就事實二
    (一)、(二)部分之所為，均係犯修正前毒品危害防制條例第4 條
    第2 項之販賣第二級毒品罪。戊○○、甲○○持有甲基安非
    他命之低度行為，分別為販賣之高度行為所吸收，皆不另論
    罪。戊○○、甲○○就上開事實二(一)、(二)部分犯行，均有犯
    意之聯絡及行為之分擔，為共同正犯。
  (四)按幫助犯係指幫助他人犯罪者，即以正犯犯罪為要件，至該
    正犯事後是否受刑罰執行，並不影響幫助犯之成立，一如正
    犯因犯後死亡或有特殊事由，經檢察官依刑事訴訟法第252
    條或第253 條之規定不起訴處分，仍無礙幫助犯之成立。而
    施用毒品，經觀察勒戒後，有繼續施用傾向，予以強制戒治
    ，係為使具有成癮性之行為人有戒斷自新機會所設，並未改
    變施用毒品之犯罪本質，使已經成立之犯罪行為，不復存在
    。故施用毒品者雖僅受觀察勒戒處分，其幫助施用者仍具幫
    助他人犯罪之行為屬性，自仍應成立施用毒品之幫助犯（最
    高法院94年臺上字第5722號判決意旨參照）。戊○○明知己○○欲施用第二級毒品大麻，竟仍為之購買後交付與己○○
    ，藉此促進己○○施用第二級毒品甲基安非他命犯行之遂行
    ，而幫助正犯實行犯罪行為，應屬幫助他人犯罪之從犯。是
    核戊○○就事實三部分之所為，係犯刑法第30條第1 項前段
    、毒品危害防制條例第10條第2 項之幫助施用第二級毒品罪
    。公訴意旨認被告係犯毒品危害防制條例第4 條第2 項販賣
    第二級毒品罪，就此顯有誤會，已如上述，其起訴法條尚有
    未洽，惟因其起訴之基本社會事實相同，自應變更起訴法條
    ，附此敘明。戊○○幫助施用第二級毒品，為幫助犯，爰依
    刑法第30條第2 項之規定，按正犯之刑減輕之。
  (四)核被告壬○○就事實三部分之所為，均係犯修正前毒品危害
    防制條例第4 條第3 項之販賣第三級毒品罪。按98年5 月22
    日毒品危害防制條例修正前，持有第三級毒品，並不成立犯
    罪，是壬○○此部分自無販賣之高度行為吸收持有之低度行
    為，附此敘明。
  (五)戊○○所犯上開5罪、甲○○所犯上開2罪，及壬○○所犯上
    開3罪，犯意各別，行為不同，皆應予分論併罰。
  (六)按「數罪併罰，分別宣告其罪之刑，依下列各款定其應執行
    者：五宣告多數有期徒刑者，於各刑中之最長期以上，各刑
    合併之刑期以下，定其刑期。但不得逾30年。」刑法第51條
    第5 款定有明文。又法律上屬於自由裁量事項，尚非概無法
    律性之拘束，在法律上有其外部界限及內部界限。前者法律
    之具體規定，使法院得以具體選擇為適當裁判，此為自由裁
    量之外部界限。後者法院為自由裁量時，應考量法律之目的
    ，法律秩序之理念所在，此為自由裁量之內部界限。法院為
    裁判時，二者均不得有所踰越。在數罪併罰應定其應執行刑
    之案件，法院所為刑之酌定，固屬自由裁量事項，然對於法
    律之內、外部界限，仍均應受其拘束，最高法院著有94年度
    台非字第21號裁判要旨足供參考。從而，數罪併罰在定其應
    執行之刑之際，自應再為應執行之刑之決定，亦屬一種特別
    的量刑過程，其考量結果，並非單純表示一種數罪刑度之總
    和而已，而是再次對於同一行為人責任之檢視。相較刑法第
    57條所定科刑時應審酌之事項，此項規定係對一般犯罪行為
    之裁量而言。而合併刑之宣告，則屬一種對犯罪人本身及所
    犯之各種犯罪之綜合判斷。申言之，定執行刑之宣告，並非
    在法定範圍之內自由裁定，應注意行為人從其犯數罪所反映
    的人格特性，及考量刑法目的相關刑事政策，妥為宣告。而
    刑法的功能中，除一般預防及特別預防之外，更重要者，乃
    行為人再社會化及具體的社會保護作用，否則加諸過度之刑
    罰於被告，徒僅造成責任報應，去實現一個未知、抽象的正
    義。因此，是否為被告長期性監禁宣告的同時，應一併考量
    被告犯案情節對社會之衝擊，並注意此舉是否造成被告更生
    絕望之心理反應，使得被告之人格遭受完全性地抹滅。換言
    之，必須考量刑罰手段之相當性，儘量選擇能使受刑人復歸
    社會生活之刑罰方法。法官無法以所謂「治亂世用重典」之
    理由，加重刑罰以圖遏止歪風，不能過度強調所謂一般預防
    刑罰目的。實則，就人性尊嚴及人權的思想而言，任何一個
    人均非他人的工具，以加重被告的刑罰作為達到阻嚇其他人
    犯罪的手段，被告已淪為教化社會大眾的工具，喪失了作為
    一個人主體性，這均與我國刑事政策之立法有違。此應為最
    高法院所揭示「內部界限」之內涵。
  (七)本院審酌被告戊○○為索債，不思循正當合法途徑，率爾出
    言恐嚇廖欣虹，危害其生命、身體之安全。又被告3人應知
    毒品對人身心戕害之嚴重性，竟罔顧他人健康，戊○○、甲○○及壬○○各販賣第二級毒品甲基安非他命、第三級毒品
    K他命以牟取利益，戊○○復受託代己○○購買大麻，幫助
    他人施用第二級毒品，危害社會匪淺，事後亦欠缺對本身違
    法行為悔過之具體表現，惟念及戊○○、壬○○均為國中畢
    業、甲○○僅國小畢業，3 人之教育程度、智識難認甚高，
    戊○○從事早餐生意，育有7 歲女兒，甲○○長期待業中，
    沒有固定所得，父母離異，獨自居住；戊○○販賣甲基安非
    他命之對象僅辛○○、庚○○2 人，甲○○僅限於辛○○1
    人，而辛○○、庚○○本來就有施用毒品，所得各為1 千元
    2 次、500 元1 次（其中販賣與庚○○500 元部分，迄未取
    得），甲○○係受戊○○之託送交毒品，參與犯罪程度較輕
    。另壬○○未婚，擔任臨時工，販賣K 他命之對象有己○○
    、戊○○2 人，且係該2 人主動向壬○○購毒，非由壬○○
    主動兜售，所得各為600 元（1 次）及500 元（2 次）。並
    均慮及被告3 人均因一時沉淪，未能正視施用或販賣毒品所
    帶來之危害以致觸犯上開之罪，過長之刑度對被告等人而言
    ，反而有害其回歸社會等一切情狀，分別量處如主文所示之
    刑。再被告戊○○、甲○○、壬○○現年為21-30 歲之間，
    果若本院定以過重之應執行刑，其效用可能隨著長期刑之執
    行，等比例地大幅下跌，效用甚低，對被告等人教化效果亦
    不佳，尚且加重國家財政無益負擔，為此考量被告等之人格
    特質及復歸社會之可能，爰就被告3 人定其等之應執行之刑
    各如主文所示，以期兼顧對於被告等人之警示及更生。
五、沒收部分：
    按毒品危害防制條例第19條第1 項規定，犯第4 條之罪者，
    其供犯罪所用或因犯罪所得之財物，均沒收之，如全部或一
    部不能沒收時，追徵其價額或以其財產抵償之。但該條項並
    無如同條例第18條第1 項所定「不問屬於犯人與否，沒收之
    」之明文，自屬相對沒收主義之立法。是其應沒收之物，應
    以屬被告所有者為限（最高法院95年度台上字第305 號判決
    意旨參照）。又共同正犯之犯罪所得為新臺幣時，因係合併
    計算，且於全部或一部不能沒收時，以其財產抵償之，為避
    免執行時發生重複沒收、抵償之情形，故各共同正犯之間係
    採連帶沒收主義，於裁判時僅諭知連帶沒收，不得就全體共
    同正犯之總所得對各該共同正犯分別重複諭知沒收；此與罰
    金刑應分別諭知、分別執行者不同（最高法院96年度台上字
    第3450號、95年度台上字第925 號、94年度台上字第7421號
    判決可資參照）。再毒品危害防制條例第4 條第1 項所稱因
    犯罪所得之財物，係以實際所得者為限，苟無所得或尚未取
    得者，即無從為沒收、追徵或以財產抵償之諭知，最高法院
    亦著有96年度台上字第2331號判決可參。據此，被告等人依
    法應沒收之物及不應沒收之物，論述如下：
  (一)被告戊○○、甲○○販賣甲基安非他命與辛○○2 次之實際
    所得各為1,000 元，合計2,000 元，雖均未扣案，依毒品危
    害防制條例第19條第1 項規定，於各該主文項下，應連帶沒
    收之，如全部或一部不能沒收時，以其2 人之財產連帶抵償
    之（金錢財物無追徵價額之問題，最高法院93年度台上字第
    4584號判決意旨參照）。至戊○○販賣價值500 元之甲基安
    非他命與庚○○（事實欄一(三)），因該部分係由庚○○賒欠
    款項，迄未取得價金，自均無從為沒收或以財產抵償之諭知
    。
  (二)被告壬○○販賣K 他命與己○○1 次，得款600 元，販賣與
    戊○○2 次，每次所得500 元，合計1,600 元，雖亦未扣案
    ，依上開規定，於各該主文項下，分別宣告沒收之，如全部
    或一部不能沒收時，以其財產抵償之。
  (三)扣案搭配門號0000000000號之DLIYA 廠牌行動電話1 支，乃
    戊○○所有，供戊○○恐嚇廖欣虹及販賣甲基安非他命與辛○○所用；扣案搭配門號0000000000號之Panasonic 廠牌行
    動電話1 支，乃壬○○所有，供販賣K 他命與戊○○所用，
    此業據戊○○、壬○○供述明確（見本院卷三第124 頁反面
    、第125 頁），自均為供其等販賣毒品之工具，依刑法第38
    條第1 項第2 款規定及毒品危害防制條例第19條第1 項，在
    共犯責任範圍內，分別於各該主文項下宣告沒收之（該等手
    機既均已扣案，即無不能沒收之問題，爰不另為「如一部或
    全部不能沒收時，追徵其價額或以其財產抵償之」之諭知）
    。
  (四)至0000000000、0000000000行動電話門號申請人各為乙○○
    、白炳宏，此有通聯調閱查詢單可證（見97年度聲監字第3
    號卷第61頁、第101 頁），該SIM 卡既非戊○○、壬○○所
    有，依上開說明，自無從予以宣告沒收，附此敘明。
  (五)為警在己○○住處扣得之大麻，業在己○○施用大麻案件中
    ，另案由本院以97年度聲字第1041號裁定沒收銷燬之，並經
    臺灣雲林地方法院檢察署檢察官以癸○家金字第2801號處分
    命令執行沒收銷燬完畢，已不存在；至在庚○○住處扣得之
    甲基安非他命2 包，與本案無關（無法證明係向戊○○所購
    買，詳如不另為無罪諭知部分），復在庚○○所犯施用第二
    級毒品罪部分諭知宣告沒收銷燬之（本院97年度虎簡字第20
    7 號），有檢察官扣押（沒收）物品處分命令及本院上開判
    決各1 份在卷可憑，自均不得為沒收銷燬之諭知。
、不另為無罪諭知部分：
一、公訴意旨略以：被告戊○○基於販賣第二級毒品之犯意，於
    97年1 、2 月間，在雲林縣斗六市○○里○○路94號住處，
    將甲基安非他命1 包（數量不詳) 販售與壬○○；另於97年
    4 月15日晚間，在雲林縣斗六市○○○道路旁，販賣甲基安
    非他命2 包與庚○○，當場收取2,000 元。因認被告戊○○
    此部分均另涉犯毒品危害防制條例第4 條第2 項之販賣第二
    級毒品罪嫌等語。
二、按犯罪事實應依證據認定之，無證據不得認定犯罪事實，刑
    事訴訟法第154 條第2 項定有明文。又刑事訴訟法第161 條
    第1 項規定：檢察官就被告犯罪事實，應負舉證責任，並指
    出證明之方法。因此，檢察官對於起訴之犯罪事實，應負提
    出證據及說服之實質舉證責任。倘其所提出之證據，不足為
    被告有罪之積極證明，或其指出證明之方法，無從說服法院
    以形成被告有罪之心證，基於無罪推定之原則，自應為被告
    無罪判決之諭知。另施用毒品者供稱其毒品之來源，不得作
    為有罪判決之唯一證據，其真實性有待其他必要之證據加以
    補強，若施用毒品者之指證，其真實性仍有合理之懷疑存在
    時，在此項合理之懷疑未澄清前，自不能遽為有罪之判斷，
    茲所謂其他必要之補強證據，即在排除此項合理之懷疑，使
    之達於可得確信之程度，否則即應為被告有利之推定，此亦
    為刑事訴訟法第154 條，犯罪事實應依證據認定之證據裁判
    原則，及因保障被告人權，無罪推定原則之所在，此項刑事
    訴訟基本原則，不能因毒品行為之交易期間短暫、交易方法
    隱密、交易對象單純，致查獲不易、搜證困難等原因而放棄
    ，或減低對於犯罪構成要件應予嚴格證明之堅持，此項基本
    原則應為法官證據證明力自由判斷職權行使之限制（最高法
    院92年台上字第128 號判例要旨及90年度台上字第3115號判
    決要旨參照）。
三、公訴人認被告戊○○涉犯上開罪嫌，係以證人壬○○、庚○○之證詞及扣案之甲基安非他命等為主要論據。訊據被告戊○○堅詞否認有何販賣第二級毒品與壬○○及庚○○之犯行
    ，辯稱：我沒有販賣甲基安非他命給壬○○，是庚○○剛好
    去我岳母家，我就與壬○○合資向庚○○購買毒品，不是我
    賣給壬○○；我也沒有於97年4 月15日販賣甲基安非他命給
    庚○○，我只有在之前曾經2 次幫他調約3 至5 千元不等金
    額之甲基安非他命等語。辯護人為被告戊○○辯護稱：壬○○於法院已坦承其在警詢及偵查中所述不實，以其在法院所
    證該次係庚○○購買甲基安非他命較為真實。另庚○○於法
    院也明白證實購買甲基安非他命之對象為戊○○友人，不是
    戊○○本人，該說法固與戊○○所辯2 人為合資購買不同，
    但庚○○之證詞既有可議之處，即不得採信等語。
四、本院之判斷：
  (一)戊○○迭自警詢、偵查中及本院審理時，均否認於97年1 、
    2 月間曾販賣價值1,500 元之甲基安非他命與壬○○。歸納
    壬○○曾經提及該次向戊○○購買甲基安非他命者，僅有其
    於97年4 月21日於警詢中證述「（我販賣給『微風』之）第
    二級毒品安非他命是向戊○○所購買，我以新臺幣1,500 元
    向戊○○購買1 小包。」（見偵查卷一第345 頁）同日之偵
    訊筆錄均未提及向戊○○購買甲基安非他命一事（見偵查卷
    一第355-356 頁）。97年6 月24日偵訊筆錄，檢察官以被告
    身分訊問壬○○有關其販賣K 他命與己○○、戊○○之犯罪
    事實，亦無有關壬○○向戊○○購買甲基安非他命之記載（
    見偵查卷二第617-619 頁）。97年7 月30日，檢察官以證人
    身分命壬○○具結後，針對其向戊○○購買甲基安非他命部
    分訊問壬○○，依壬○○當時之證述內容為「安非他命是戊○○先拿給我，說我有錢的時候再把錢給他。戊○○在何時
    拿安非他命給我，我已經忘了。」「在戊○○家裡，戊○○
    親自拿給我。」「當時就我跟戊○○2 個人而已。」「（問
    ：他拿多少安非他命給你？）只有1 小包，重量我不知道。
    當時我是跟戊○○講要1,500 元的安非他命。」「隔不到1
    個月，我把1,500 元拿到戊○○他家給戊○○。」（見偵查
    卷二第763-7 64頁）由壬○○97年6 月30日之偵訊筆錄固可
    認定戊○○曾經在住處交付價值約1,500 元之甲基安非他命
    與壬○○，但交付毒品之目的為何？不能排除有販賣、無償
    轉讓、受託代購（幫助施用）或合資購買之可能性，並應作
    最有利戊○○之認定。而壬○○於警詢中證稱向戊○○購買
    部分，因無證據能力，不能作為認定戊○○犯罪使用，且檢
    察官亦查無壬○○曾販賣甲基安非他命與綽號「微風」之人
    ，更無從據以憑信壬○○之毒品來源為戊○○，除此之外，
    並無相關毒品扣案，或有監聽譯文可供佐證，又壬○○於本
    院改口證稱毒品係向庚○○購買（見本院卷三第89頁），壬○○之證詞既然動搖、游移，顯見其證詞內容前後反覆不一
    ，缺乏其他補強證據，難以遽信。職是，公訴人認戊○○於
    97年1 、2 月間販賣甲基安非他命與壬○○部分，僅有壬○○於偵查中證稱戊○○曾經親自交付甲基安非他命之行為，
    而有交付行為不等同於販賣，戊○○有無販賣甲基安非他命
    與壬○○，確實存有相當合理之懷疑空間，本院自無從形成
    確信。
  (二)關於戊○○被訴於97年4 月15日販賣甲基安非他命與庚○○
    部分。戊○○辯稱係與庚○○合資向他人購買，證人庚○○
    於本院則證稱不是向戊○○購買，是向戊○○的朋友購買，
    另又改稱是在虎尾向不詳之人購得（見本院卷三第109 頁、
    第116 頁）。觀諸庚○○於檢察官偵查中證述之情節，略為
    ：扣案的東西是前幾天即97年4 月15日晚上向戊○○買的，
    在斗六一條產業道路，我以公共電話打給他，電話號碼忘記
    了，不是0000000000這支門號，我向他買2 千元，是安非他
    命，一手交錢一手交貨，由戊○○本人交付（見偵查卷一第
    23 9頁）。又庚○○先前以被告身分接受檢察官訊問時供承
    ：最後1 次施用安非他命是在昨天（97年4 月16日）晚上10
    點多，在家裡的廁所，用吸食器燒烤施用（見偵查卷一第23
    8 頁）。而依吾人之一般生活經驗，施用毒品者因毒癮發作
    難耐，一有毒品通常會迫不急待馬上吸食，以戊○○與庚○○均一致供證庚○○積欠戊○○款項未還（見本院卷三第11
    5 頁反面、第120 頁），庚○○絕非資金闊綽、充裕之人，
    殊難想像庚○○購置毒品後，將之藏放身上數日不用，故警
    方於97年4 月17日在庚○○住處查扣之甲基安非他命，尚難
    認為是在2 日前向戊○○所購買，庚○○上開所證，是否為
    真確有可疑。又戊○○所涉組織犯罪條例案件，經檢警監控
    多時，除發現戊○○持用0000000000門號販賣毒品，據以聲
    請本院核發監聽票實施通訊監察外，並無發現戊○○持用其
    他門號手機供作販毒品之工具，庚○○前揭證稱以不詳電話
    與戊○○聯絡購毒事宜，亦乏所據。基上，公訴人認戊○○
    於97年4 月15日販賣甲基安非他命與庚○○部分，僅有施用
    毒品者即庚○○供稱其毒品之來源為戊○○，而此不得作為
    有罪判決之唯一證據，又庚○○之指證，其真實性仍有合理
    之懷疑存在，無法澄清，自不能遽為被告有罪之判斷。
五、綜上所陳，檢察官所訴被告戊○○上開販賣甲基安非他命與
    壬○○、庚○○各1 次部分，是否確有其事，揆諸前揭說明
    ，尚有合理之懷疑存在，檢察官既然不能證明被告戊○○確
    有其所指前揭犯行，原應由本院為戊○○無罪之判決。惟檢
    察官認此部分與前揭有罪部分具有集合犯之包括一罪關係，
    爰均不另為無罪之諭知。
肆、本案檢察官起訴被告戊○○涉犯重利罪，另起訴被告戊○○
    、甲○○涉犯恐嚇罪、強制罪部分，本院均另行審結。
伍、應適用之法律：
    依刑事訴訟法第299 條第1 項、第300 條，毒品危害防制條
    例第4 條第2 項、第3 項（修正前）、第10條第2 項、第19
    條第1 項，刑法第2 條第1 項、第11條、第28條、第30條第
    1 項前段、第2 項、第305 條、第38條第1 項第2 款、第51
    條第5 款，判決如主文。
陸、本案經檢察官丙○○到庭執行職務。
中    華    民    國    98    年    12    月    31    日
                  刑事第二庭  審判長法  官  陳定國
                                    法  官  吳錦佳
                                    法  官  曾鴻文
以上正本證明與原本無異。
如不服本判決應於收受判決後10日內向本院提出上訴書狀，並應
敘述具體理由；其未敘述上訴理由者，應於上訴期間屆滿後20日
內向本院補提理由書（均須按他造當事人之人數附繕本）。「切
勿逕送上級法院」。
                                    書記官  顏錦清
中    華    民    國    98    年    12    月    31    日
附錄本案論罪科刑法條全文：
毒品危害防制條例第4條
製造、運輸、販賣第一級毒品者，處死刑或無期徒刑；處無期徒
刑者，得併科新臺幣1 千萬元以下罰金。
製造、運輸、販賣第二級毒品者，處無期徒刑或7 年以上有期徒
刑，得併科新臺幣7 百萬元以下罰金。
製造、運輸、販賣第三級毒品者，處5 年以上有期徒刑，得併科
新臺幣5 百萬元以下罰金。
製造、運輸、販賣第四級毒品者，處3 年以上10年以下有期徒刑
，得併科新臺幣3 百萬元以下罰金。
製造、運輸、販賣專供製造或施用毒品之器具者，處1 年以上7
年以下有期徒刑，得併科新臺幣1 百萬元以下罰金。
前五項之未遂犯罰之。
毒品危害防制條例第10條第2項
施用第二級毒品者，處 3 年以下有期徒刑。
中華民國刑法第305條
以加害生命、身體、自由、名譽、財產之事，恐嚇他人致生危害
於安全者，處 2 年以下有期徒刑、拘役或 3 百元以下罰金。
┌─────────────────────────────────┐
│附表一：被告戊○○宣告刑一覽表                                    │
├──┬─────┬──────┬─────────────────┤
│編號│ 犯罪事實 │ 所犯罪名   │宣    告    刑     之     內    容│
├──┼─────┼──────┼─────────────────┤
│ 1  │犯罪事實欄│刑法第305 條│處有期徒刑肆月，扣案之DLIYA廠牌行 │
│    │一部分    │恐嚇危害安全│動電話壹支沒收之。                │
│    │          │罪          │                                  │
├──┼─────┼──────┼─────────────────┤
│ 2  │犯罪事實欄│毒品危害防制│處有期徒刑柒年陸月。販賣毒品所得新│
│    │二(一)部分  │條例第4 條第│臺幣壹仟元與甲○○連帶沒收之，如全│
│    │          │2 項販賣第二│部或一部不能沒收時，以其與甲○○之│
│    │          │級毒品罪    │財產連帶抵償之，扣案之DLIYA廠牌行 │
│    │          │            │動電話壹支沒收之。                │
├──┼─────┼──────┼─────────────────┤
│ 3  │犯罪事實欄│毒品危害防制│處有期徒刑柒年陸月。販賣毒品所得新│
│    │二(二)部分  │條例第4 條第│臺幣壹仟元與甲○○連帶沒收之，如全│
│    │          │2 項販賣第二│部或一部不能沒收時，以其與甲○○之│
│    │          │級毒品罪    │財產連帶抵償之，扣案之DLIYA 廠牌行│
│    │          │            │動電話壹支沒收之。                │
├──┼─────┼──────┼─────────────────┤
│ 4  │犯罪事實欄│毒品危害防制│處有期徒刑柒年肆月。              │
│    │二(三)部分  │條例第4 條第│                                  │
│    │          │2 項販賣第二│                                  │
│    │          │級毒品罪    │                                  │
├──┼─────┼──────┼─────────────────┤
│ 5  │犯罪事實欄│幫助犯毒品危│處有期徒刑肆月。                  │
│    │三部分    │害防制條例第│                                  │
│    │          │10條第2項之 │                                  │
│    │          │施用第二級毒│                                  │
│    │          │品罪        │                                  │
└──┴─────┴──────┴─────────────────┘
┌─────────────────────────────────┐
│附表二：被告甲○○宣告刑一覽表                                    │
├──┬─────┬──────┬─────────────────┤
│編號│ 犯罪事實 │ 所犯罪名   │宣     告     刑    之    內    容│
├──┼─────┼──────┼─────────────────┤
│ 1  │犯罪事實欄│毒品危害防制│處有期徒刑柒年肆月。販賣毒品所得新│
│    │二(一)部分  │條例第4 條第│臺幣壹仟元與戊○○連帶沒收之，如全│
│    │          │2 項販賣第二│部或一部不能沒收時，以其與戊○○之│
│    │          │級毒品罪    │財產連帶抵償之，扣案之DLIYA 廠牌行│
│    │          │            │動電話壹支沒收之。                │
├──┼─────┼──────┼─────────────────┤
│ 2  │犯罪事實欄│毒品危害防制│處有期徒刑柒年肆月。販賣毒品所得新│
│    │二(二)部分  │條例第4 條第│臺幣壹仟元與戊○○連帶沒收之，如全│
│    │          │2 項販賣第二│部或一部不能沒收時，以其與戊○○之│
│    │          │級毒品罪    │財產連帶抵償之，扣案之DLIYA 廠牌行│
│    │          │            │動電話壹支沒收之。                │
└──┴─────┴──────┴─────────────────┘
┌─────────────────────────────────┐
│附表三：被告壬○○宣告刑一覽表                                    │
├──┬─────┬──────┬─────────────────┤
│編號│ 犯罪事實 │ 所犯罪名   │宣    告    刑    之     內     容│
├──┼─────┼──────┼─────────────────┤
│ 1  │犯罪事實欄│毒品危害防制│處有期徒刑伍年陸月。販賣毒品所得新│
│    │四(一)部分  │條例第4 條第│臺幣陸佰元沒收之，如全部或一部不能│
│    │          │3 項販賣第三│沒收時，以其財產抵償之。          │
│    │          │級毒品罪    │                                  │
├──┼─────┼──────┼─────────────────┤
│ 2  │犯罪事實欄│毒品危害防制│處有期徒刑伍年陸月。販賣毒品所得新│
│    │四(二)部分  │條例第4 條第│臺幣伍佰元沒收之，如全部或一部不能│
│    │          │3 項販賣第三│沒收時，以其財產抵償之，扣案之PANA│
│    │          │級毒品罪    │SONIC 廠牌行動電話壹支沒收之。    │
├──┼─────┼──────┼─────────────────┤
│ 3  │犯罪事實欄│毒品危害防制│處有期徒刑伍年陸月。販賣毒品所得新│
│    │四(三)部分  │條例第4 條第│臺幣伍佰元沒收之，如全部或一部不能│
│    │          │3 項販賣第三│沒收時，以其財產抵償之，扣案之PANA│
│    │          │級毒品罪    │SONIC 廠牌行動電話壹支沒收之。    │
└──┴─────┴──────┴─────────────────┘

司法院資訊處製作；財團法人民間司法改革基金會備份。
